【裁判字號】    99,交聲,273
【裁判日期】    990906
【裁判案由】    違反道路交通管理處罰條例聲明異議
【裁判全文】
臺灣花蓮地方法院交通事件裁定         99年度交聲字第273號
原處分機關  交通部公路總局臺北區監理所花蓮監理站
異  議  人
即受處分人  甲○○
上列異議人即受處分人因違反道路交通管理處罰條例案件，對於
交通部公路總局臺北區監理所花蓮監理站民國99年 6月22日所為
之處分（原處分案號：花監違字第裁44-U00000000號）聲明異議
，本院裁定如下：
    主  文
異議駁回。
    理  由
一、原處分意旨略以：異議人即受處分人（下稱異議人）甲○○
    於民國99年5月6日19時16分許，駕駛車牌號碼 6196-TP號自
    用小客車行經花蓮縣花蓮市○○路○○道，因警示號誌已顯
    示，遮斷器開始放下，仍闖越平交道，經內政部警政署鐵路
    警察局第四警務段花蓮分駐所員警劉聰明以鐵警行字第U000
    00000 號舉發違反道路交通管理事件通知單逕行舉發。異議
    人不服，提出申訴，經原處分機關調查結果，仍認受處分人
    有上開違規行為，乃依道路交通管理處罰條例第54條第 1款
    、第85條第1項，裁處罰鍰新臺幣10000元、記違規點數 3點
    ，並應參加道路交通安全講習。
二、異議意旨略以：異議人於進入平交道前時速為15公里以下慢
    速行駛，因號誌前方小路有北向南之車輛於號誌前擋住燈號
    ，故車頭進入黃線網狀區○○○○○道號誌燈響亮，曾稍作
    等停但發現遮斷桿放下後有觸碰車身之虞，故當下決定加速
    駛離平交道，異議人雖有為違規之實，但受平交道前方北向
    南之平行向路出口車輛擋住平交道號誌所致，採證照片無呈
    現違規前之路況，為此提出聲明異議，請求撤銷原處分云云
    。
三、按道路交通安全規則第 104條規定：「汽車行駛中，駕駛人
    看到鐵路平交道標誌或標線後，應即將速度減低至時速15公
    里以下，接近平交道時，應依下列規定：(1)鐵路平交道設有
    遮斷器或看守人員管理者，如遮斷器已開始放下或看守人員
    表示停止時，應即暫停，俟遮斷器開放或看守人員表示通行
    後，始得通過。如遮斷器未放下或看守人員未表示停止時，
    仍應看、聽鐵路兩方無火車駛來，始得通過。(2)鐵路平交道
    設有警鈴及閃光號誌者，警鈴已響，閃光號誌已顯示，駕駛
    人應暫停俟火車通過後，看、聽鐵路兩方確無火車駛來，始
    得通過。如警鈴未響，閃光號誌未顯示，仍應看、聽鐵路兩
    方無火車駛來，始得通過。(3)鐵路平交道上無看守人員管理
    或無遮斷器、警鈴、閃光號誌之設備者，駕駛人應在軌道外
    3至6公尺前暫停、看、聽鐵路兩方無火車來時，始得通過。
    汽車駛至鐵路平交道前，如前面有車輛時，應俟前車駛離鐵
    路平交道適當距離而後車能安全通過後，始得通過。」；又
    道路交通管理處罰條例第54條第 1款規定：「汽車駕駛人，
    駕車在鐵路平交道有不遵守看守人員之指示，或遮斷器開始
    放下，或警鈴已響、閃光號誌已顯示，仍強行闖越者，處新
    臺幣6,000元以上12,000元以下罰鍰。」；同條例第24條第1
    項第 4款規定：「汽車駕駛人，有第54條規定之情形者，應
    接受道路交通安全講習。」
四、經查：
  (一)異議人甲○○於99年5月6日19時16分許，駕駛車牌號碼6196
     -TP號自用小客車行經花蓮縣花蓮市○○路○○道，因警示
    號誌已顯示，遮斷器開始放下，仍闖越平交道之事實，為異
    議人所不爭執，並有異議人闖越平交道之採證照片 2張在卷
    可稽。
  (二)異議人雖辯稱其進入平交道前時速為15公里以下慢速行駛，
    因號誌前方有北向南之車輛擋住燈號，進入黃線網狀區○○
    ○○○道號誌燈響亮云云。惟查：一99年5月6日整日建國路
    平交道各項功能均正常運作，並無故障之情形；二當火車進
    入平交道啟動區間（距離平交道約1300公尺），此時平交道
    的警鈴及閃光燈開始運作及顯示，經過 6-8秒後，道路（進
    入側）平交道遮斷器開始放下，再等約 4-5秒後出口側遮斷
    器開始放下；火車到達平交道的時間為30秒以上；三建國路
    平交道閃光燈高度約 3米左右，並無被機車或汽車擋住視線
    之現象，一般汽機車通過平交道時能清楚看到警示之閃光燈
    及警鈴聲音；有交通部台灣鐵路管理局花蓮電務段99年8月4
    日花電段技三字第0990002090號函暨檢送99年5月6日建國路
    平交道運作資料、平交道路口暨閃光號誌照片在卷可稽。是
    依上開函覆說明建國路平交道（進入側）遮斷器開始放下之
    6-8 秒前，該平交道之警鈴及閃光燈即開始運作及顯示。而
    本件依採證照片顯示，於平交道號誌顯示 8秒後，遮斷器已
    啟動開始放下 3.9秒時，異議人仍行駛進入黃線網狀區○○
    道範圍內，由此可顯見異議人於進入黃線網狀區○○○○○
    道之警鈴及閃光警示號誌早已顯示運作，且閃光號誌高約 3
    米，並無被汽機車擋住視線之可能，況平交道之管制號誌除
    閃爍之警示燈號外，尚有警鈴之聲響，警示燈之閃光輔以警
    鈴之響聲，異議人當足以得知該平交道即將有列車通過而已
    進入管制狀態。異議人辯稱因號誌前方有北向南之車輛擋住
    燈號，進入黃線網狀區○○○○○道號誌燈響亮云云，顯為
    卸責之詞，委無可採。
  (三)綜上所述，異議人駕車行駛至花蓮縣花蓮市○○路○○道前
    ，未依規定減速至15公里以下，仍以時速18公里強行闖越平
    交道之違規事證明確，原處分機關依道路交通管理處罰條例
    第54條第1款、第85條第1項規定，裁處罰鍰新臺幣 1萬元、
    記違規點數 3點，並應參加道路交通安全講習，核無違誤，
    本件異議為無理由，應予駁回。
五、據上論斷，應依道路交通案件處理辦法第19條，裁定如主文
    。
中    華    民    國    99    年    9     月    6     日
                  交通法庭      法  官  蔡寶樺
上列正本證明與原本無異。
如對本裁定不服，應於送達後 5日內，向本院提出抗告狀（應抄
附繕本）。
中    華    民    國    99    年    9     月    6     日
                                書記官

司法院資訊處製作；財團法人民間司法改革基金會備份。
